【裁判字號】    99,訴緝,135
【裁判日期】    991109
【裁判案由】    懲治走私條例
【裁判全文】
臺灣高雄地方法院刑事判決             99年度訴緝字第135號
公  訴  人  臺灣高雄地方法院檢察署檢察官
被      告  甲○○
上列被告等因懲治走私條例等案件，經檢察官提起公訴（96年度
偵字第30552 號、第30554 號、第31046 號），本院判決如下：
    主  文
甲○○共同犯走私罪，共貳罪，各處如附表所示之刑，應執行有
期徒刑伍月。
    事  實
一、甲○○係「豐順66號」漁船（編號：CT6-0613號）船員，其
    與該船船長夏順葵及另4名船員夏全、林國鈞、洪盛豐、莊
    用家（起訴書誤載為莊家用） (夏順葵、夏全、洪盛豐、莊
    用家均判刑，林國鈞待通緝到案後，另行審結)，均明知魚
    類係屬海關進口稅則第3章所列之物品，依行政院於民國92
    年10月23日公告「管制物品項目及數額」丙項第5款之規定
    ，一次私運海關進口稅則第1章至第8章所列之物品之一項或
    數項，其總額由海關依緝獲時之完稅價格計算，超過新臺幣
    （下同）10萬元或其總重量超過1,000公斤者，為管制進口
    物品，竟共同基於私運總重量逾公告數額之管制物品進入臺
    灣地區之犯意聯絡，共同駕乘該漁船，分別於附表所示之時
    間，自高雄港第二港口中和安檢所報關出港後，復於附表所
    示期間之某時，在不詳地點之南中國海域外海（卷內並無確
    切資料，證明係屬中國大陸地區領海，且未據起訴，本院不
    予判斷），分別向國籍、船名不詳之漁船，以金額不詳之代
    價，交易取得如附表所示之總重量逾前述公告數額之漁獲後
    ，旋共同將該等非自行捕獲之漁獲，搬運藏放於該船之船艙
    內，嗣於附表所示之時間，自高雄港中和安檢所報關入港，
    以虛稱該漁獲均為豐順66號自行捕撈之方式，私運上開管制
    物品進入臺灣地區。嗣經行政院海巡署南部地區巡防局第五
    海岸巡防總隊在高雄港中和安檢所安檢碼頭依法實施行政檢
    查時察覺有異，將如附表所示之漁獲過磅稱重、拍照，並向
    行政院農業委員會漁業署 (下稱漁業署)請求協助諮詢判定
    後，始悉上情。
二、案經行政院海巡署南部地區巡防局第五海岸巡防總隊報告臺
    灣高雄地方法院檢察署檢察官偵查起訴。
    理  由
    理  由
壹、證據能力部分：
一、本件被告甲○○所犯係死刑、無期徒刑、最輕本刑為3年以
    上有期徒刑以外之罪，其於準備程序中就被訴事實為有罪之
    陳述，本院告知簡式審判程序之旨，並聽取檢察官及被告意
    見後，經合議庭評議後，裁定進行簡式審判程序。又本件卷
    內之人證、物證、書證等證據，依刑事訴訟法第273 條之2
    規定，不受第159 條第1 項關於傳聞法則規定之限制，依法
    均有證據能力，合先敘明。
二、上揭被告與夏順葵、洪盛豐、莊用家、夏全及林國鈞，共同
    於民國96年8 月3 日及22日，先後搭乘「豐順66號」漁船出
    港後，在不詳時間，分別向國籍、船名不詳之漁船購買漁獲
    ，分別於96年8 月20日、10月4 日，將各該漁獲運返臺灣地
    區之犯罪事實，業經被告於本院審理時坦承不諱，復有認該
    漁船各該裝載之漁獲組成不合理之行政院農業委員會漁業署
    97 年8月15日漁二字第0971214158號函附資料在卷可參（本
    院卷三第24頁至第190 頁），被告之自白，應與事實相符，
    堪予採信。罪證明確，犯行洵堪認定。
三、論罪科刑：
(一)按刑法第2條所謂有變更之法律，乃指刑罰法律而言，並以
    依中央法規標準法第4條之規定制定公布者為限，此觀憲法
    第170條之規定自明。行政法令縱可認為具有法律同等之效
    力，但因其並無刑罰之規定，究難解為刑罰法律，故如事實
    變更及刑罰法律外之法令變更，均不屬本條所謂法律變更範
    圍之內，自無本條之適用。例如犯私運管制物品進口逾公告
    數額者，如於行為後裁判時，該私運進口物品，又經行政院
    依懲治走私條例第2條第4項重行公告，不列入管制物品之內
    ，乃是行政上適應當時情形所為之事實上變更，並非刑罰法
    律有所變更，自不得據為廢止刑罰之認定，參諸司法院大法
    官會議釋字第103號解釋謂：「行政院依懲治走私條例第2條
    第2項專案指定管制物品及其數額之公告，其內容之變更，
    對於變更前走私行為之處罰，不能認為有刑法第2條之適用
    」之意旨，益可瞭然。次按「私運管制物品進口、出口逾公
    告數額者，處7年以下有期徒刑，得併科新臺幣20萬元以下
    罰金」、「第一項所稱管制物品及其數額，由行政院公告之
    」，懲治走私條例第2條第1項、第3項分別定有明文，行政
    院據此於92 年10月23日修正「管制物品項目及其數額」丙
    類管制進口項目包括一次私運海關進口稅則第一章至第八章
    所列之物品及稻米、稻米粉、花生、茶葉、種子（球）之一
    項或數項，其總額由海關照緝獲時之完稅價格計算，超過10
    萬元者（外幣按當時辦理外匯銀行買進價格折算），或重量
    超過1千公斤者。但報運進口海關進口稅則第一章至第八章
    所列之物品及稻米、稻米粉、花生、茶葉、種子（球）等物
    品，未虛報貨名或產地者，不屬管制進口物品，而於97 年2
    月27日修正為一次私運獎券、彩券或彩票，或原產地為大陸
    地區而未經主管機關公告准許輸入之海關進口稅則第一章至
    第八章所列之物品、稻米、稻米粉、花生、茶葉、種子（球
    ）等物品之一項或數項，其總額由海關照緝獲時之完稅價格
    計算，超過10萬元者（外幣按當時辦理外匯銀行買進價格折
    算），或重量超過1千公斤者，方屬管制進口物品。然按犯
    私運管制物品進口逾公告數額罪者，如於行為後裁判時，該
    私運進口之物品，又經行政院依懲治走私條例第2條第3項重
    行公告，不列入管制物品之內，乃行政上適應當時情形所為
    之事實上變更，並非刑罰法律有所變更，自不得據為廢止刑
    罰之認定而諭知免訴（最高法院65年台上字第2474號判例意
    旨參照）。查本件被告為附表所示走私行為時，因各該次私
    運之走私漁獲為海關進口稅則第三章之物品，報運進口魚類
    重量超過1千公斤，該魚類、甲殼類、軟體類或其他水產無
    脊椎動物即屬管制物品，不因管制物品及其數額經行政院重
    行公告而生新舊法比較或免訴之情形，應予敘明。
(二)核被告未據實申報，即自國外地區私運屬管制物品之上述漁
    獲進入臺灣地區逾公告數量，所為均係犯懲治走私條例第2
    條第1 項之走私罪。被告與同案被告夏順葵、洪豐盛、莊用
    家、夏全、林國鈞間分別就附表所示之犯行，有犯意聯絡與
    行為分擔，應分別論以共同正犯。又被告就附表各犯行所為
    ，犯意各別，行為互殊，應予分論併罰。爰審酌被告2 次私
    運來路不明之走私漁獲進入臺灣地區，未經相關單位之檢疫
    程序即流入市面販售，自有危害國民身體健康之虞，惟念及
    其犯後坦承犯行，尚有悔意，且其身為漁民，討海維生不易
    ，近年大環境不佳，漁民生活尤為艱困，其等私運漁獲入臺
    犯罪動機、目的應僅為維持一家溫飽，尚非貪圖富裕享受，
    且亦非大規模之企業化經營，對國民身體健康所造成之風險
    尚屬有限，並被告擔任船員，受船長指揮，非居於主導地位
    ，及其等之素行等一切情狀，爰從輕分別量處每罪均為有期
    徒刑3 月，以期罪責相當，並定其應執行刑為有期徒刑5 月
    。至於如附表所示之漁獲均已於市場賣出，業據同案被告夏
    順葵供陳在卷，爰不為沒收之諭知，附此敘明。
據上論斷，應依刑事訴訟法第299條第1項前段，懲治走私條例第
2條第1項、第11條，刑法第28條、第51條第5款，判決如主文。
本案經檢察官乙○○到庭執行職務。
中    華    民    國    99    年    11    月    9    日
                  刑事第八庭    法  官  陳俊宏
以上正本證明與原本無異。
如不服本判決應於收受判決後10日內向本院提出上訴書狀，並應
敘述具體理由。其未敘述上訴理由者，應於上訴期間屆滿後20日
內向本院補提理由書(均須按他造當事人之人數附繕本)「切勿逕
送上級法院」。
中    華    民    國    99    年    11    月    9    日
                                書記官  李崑良
附錄論罪科刑法條：
懲治走私條例第2 條第1 項：
私運管制物品進口、出口逾公告數額者，處7 年以下有期徒刑，
得併科新臺幣3 百萬元以下罰金。前項之未遂犯罰之。
附表：
 ┌──┬──┬──┬───┬──────┬───────────┐
 │編號│出港│進港│作業  │   漁獲     │   主  文             │
 │    │日期│日期│船員  │            │                      │
 ├──┼──┼──┼───┼──────┼───────────┤
 │ 1  │96.8│96.8│夏順葵│下雜魚約10噸│甲○○共同犯走私罪，處│
 │    │.3  │.20 │洪盛豐│、九母魚約2 │有期徒刑參月。        │
 │    │    │    │莊用家│噸、白帶魚約│                      │
 │    │    │    │夏全  │2 噸、大蝦約│                      │
 │    │    │    │林國鈞│0.2 噸、肉魚│                      │
 │    │    │    │甲○○│約5 噸、小管│                      │
 │    │    │    │      │約3 噸      │                      │
 ├──┼──┼──┼───┼──────┼───────────┤
 │ 2  │96.8│96.1│夏順葵│花枝約50.48 │甲○○共同犯走私罪，處│
 │    │.22 │0.4 │甲○○│噸、蔡魚約12│有期徒刑參月。        │
 │    │    │    │夏全  │.65 噸、白帶│                      │
 │    │    │    │林國鈞│魚約33.25 噸│                      │
 │    │    │    │洪盛豐│、海大蝦約0.│                      │
 │    │    │    │莊用家│5 噸、白鯧約│                      │
 │    │    │    │      │19.68 噸、螃│                      │
 │    │    │    │      │蟹約0.2 噸  │                      │
 └──┴──┴──┴───┴──────┴───────────┘

司法院資訊處製作；財團法人民間司法改革基金會備份。
